最　高　行　政　法　院　判　決　　　　　　　　　九十三年度判字第一四八四號
　　上　訴　人　乙○○
　　被 上訴 人　財政部臺灣省北區國稅局
　　代　表　人　許虞哲
　　　　　　　　　　　　　　　.
右當事人間因綜合所得稅事件，上訴人對於中華民國九十二年七月三日臺北高等行政
法院九十一年度訴字第三二○七號判決，提起上訴，本院判決如左：
　　主  文
上訴駁回。
上訴審訴訟費用由上訴人負擔。
　　理  由
一、本件上訴人在原審起訴主張：上訴人民國八十三年度綜合所得稅結算申報，經被
    上訴人初查以上訴人擔任台灣省廢棄物運銷合作社（下稱廢合社）司庫期間，因
    涉嫌利用人頭社員虛報一時貿易所得，逃漏本人一時貿易所得，經法務部調查局
    台北縣調查站（下稱台北縣調查站）查獲，移送被上訴人據以核定上訴人八十三
    年度銷售額新台幣（下同）四四、七二七、六三九元，按財政部頒訂一時貿易盈
    餘純益率百分之六核計其一時貿易之營利所得二、六八三、六五八元，合併核定
    其當年度綜合所得總額三、○六八、三九八元，淨額二、七四八、○○九元，應
    補徵稅額四一五、六六二元。上訴人不服，循序提起行政訴訟。主張司庫係代廢
    合社處理共同運銷事務，共同運銷予再生工廠之廢棄物並非司庫所有，所得貨款
    當非司庫所得，故課徵綜合所得稅之對象，係為個人收集廢棄物交廢合社共同運
    銷之「社員」，並非處理共同運銷事務之「司庫」，因此不能將社員共同運銷款
    全歸由上訴人負擔稅捐，並且將社員已完納稅捐之運銷款再悉數向上訴人核課，
    實已重複課稅。按上訴人雖係社員兼司庫，但當年度若未參加社員共同運銷，自
    不須申報個人一時貿易資料。本件系爭銷售額，初經台北縣稅捐稽徵處認定上訴
    人未辦營業登記，因而核定補徵營業稅並處罰鍰，被上訴人亦同時核課上訴人營
    利事業所得稅。惟上訴人分別提起行政救濟，經台北縣稅捐稽徵處認係該合作社
    社員共同運銷之廢棄物，應按一時貿易所得歸課其綜合所得稅。被上訴人依上揭
    營業稅確定事實將核課上訴人之營利事業所得稅予以註銷，準此以觀，被上訴人
    既認定系爭銷售額確屬社員共同運銷貨款，並非營利事業銷售額，則「共同運銷
    」自當依廢合社共同運銷作業方式處理。是以上訴人擔任廢合社司庫，依法處理
    社員共同運銷業務，依財政部釋函規定程序納稅，並無違法。被上訴人指上訴人
    欲減輕綜合所得稅負擔，利用眾多人頭社員分散所得以減輕稅率，「人頭社員」
    究係何人？被上訴人並未舉證，即推定上訴人有違法事實，難謂適法。為此求為
    判決訴願決定、復查決定及原處分均撤銷等語。
二、被上訴人則以：上訴人經營廢鐵回收業務，本應課徵營利事業所得稅，惟財政部
    八十七年七月十四日臺財稅第八七一九五三○九○號函，考量廢棄物之回收之特
    殊性，而改依一時貿易所得，歸課社員之綜合所得稅，並非免課實際所得人之綜
    合所得稅。被上訴人曾函請上訴人提示廢合社將款項轉發社員之證明資料，上訴
    人未能提出廢合社支付貨款給社員之名單及資金流程等證明文件，且上訴人既為
    社員之一，依其八十三年度綜合所得稅結算申報書查核，當年度並未申報個人一
    時貿易之營利所得，是其主張實難採信。事實上廢棄物回收之小盤商均是直接以
    現金買入廢棄物，並於買賣當時「銀貨二訖」，而真正成為廢合社之社員者大多
    為廢棄物回收者之大盤商或中盤商，其本身即兼「司庫」之角色，借用廢合社之
    帳戶領取再生廠商之付款，並由司庫取得廢合社名義開立之統一發票直接交給再
    生工廠事後，由司庫交付廢合社一筆款項（包括報酬、營業稅稅金），即可終局
    保有再生工廠交付之全部價金，故實際上司庫並無為其他社員為共同運銷，而「
    人頭社員」僅為攤提司庫一時貿易所得之用，而非實際交付廢棄物之人。上訴人
    將其所得，利用眾多人頭社員分散所得以減輕稅率，逃避稅捐，是被上訴人據以
    核定上訴人八十三年度營利所得二、六八三、六五八元，併課其當年度綜合所得
    稅，並無不合等語，資為抗辯。
三、原審斟酌全辯論意旨及調查證據之結果，以：按「個人之綜合所得稅，就個人綜
    合所得總額，減除免稅額及扣除額後之綜合所得淨額計徵之。」「個人之綜合所
    得總額，以其全年左列各類所得合併計算之：第一類：營利所得：公司股東所分
    配之股利、合作社社員所分配之盈餘、合夥組織營利事業之合夥人每年應分配之
    盈餘、獨資資本主每年自其獨資經營事業所得之盈餘及個人一時貿易之盈餘皆屬
    之。．．．」為行為時所得稅法第十三條、第十四條第一類所明定。查上訴人利
    用人頭社員，將其上開所得虛報為人頭社員一時貿易所得，經台北縣調查站查獲
    之事實，有台北縣調查站八十五年七月三十日板法字第八五○八八五號函、八
    十五年七月十八日板法字第八五○八二四號刑事案件移送書、廢合社總經理吳
    招治及會計邱美雲、李秋芬之調查筆錄、台北中小企業銀行活期存款存摺、廢合
    社八十三年代收發票營業稅及手續費對帳表及專案申請調檔統一發票查核清單等
    件影本在卷可稽。據廢合社總經理吳招治於台北縣調查站供稱：「．．．只要是
    從事收集拾荒業者之廢棄物者，欲加入本社之委託運銷行列者，均可成為本社司
    庫。」「因為每一位拾荒業者或願意出售廢棄物予司庫者（包括個人、公司或公
    家單位）均不願意登記為社員，為了解決此一問題，只好請司庫自己去找親朋好
    友以合夥經營方式來加入社員，以便攤提個人一時貿易。」「為了攤提個人一時
    貿易，我鼓勵本社員工（邱美雲、李秋芬）及我本人親戚．．．等招攬社員加入
    ，以便攤提個人一時貿易，以免個人綜合所得稅繳得太高。」廢合社會計邱美雲
    在台北縣調查站供稱：「．．．司庫將廢料賣給需要的廠商後，將販賣的情形向
    運銷合作社報告，請運銷合作社依司庫提供之交易資料開立統一發票交給廠商。
    」「運銷合作社的社員大部分都是人頭社員，並非實際從事拾荒的人員，所以司
    庫所提供之交易資料也不實在，運銷合作社所開立的統一發票絕大部分均不實在
    。」「司庫均自行尋找廠商促銷，如有賣不完的餘額則交給總經理吳招治處理。
    」「一般來說，知情的人頭社員，大都會獲得司庫所交付五千至一萬元不等的酬
    勞，或代其辦理加入舊貨商職業工會並代繳一年之勞（健）保費用，不知情人頭
    收到補稅單向稅捐單位查證時，則由運銷合作社出面代其繳納稅款並請其填具切
    結書或說明書承認其確為運銷合作社社員。」廢合社會計李秋芬在台北縣調查站
    供稱：「我係為製作與所開發票金額總數相符的個人一時貿易所得總額，平均攤
    提給每一位司庫所提供的社員，因此該社員並無真正實際上有該筆個人一時貿易
    所得金額的銷貨交易行為。」「倘若司庫社員人數不足所開立發票金額總數時，
    我會通知該司庫，要求補提供社員數供作攤提金額用．．．司庫通常會透過省廢
    合社總經理吳招治去向其他司庫購買人頭社員．．．」「我的人頭社員均係我的
    朋友，且經他們同意才辦理加入廢合社擔任社員，每位社員需繳交新台幣二五○
    ○元，亦是由我為他們支付，他們均非真正從事廢棄物回收的個人。」等語明確
    。參以上訴人既為廢合社社員之一，其八十三年度並未申報個人一時貿易之營利
    所得，為上訴人所不爭執，且其未能提供所稱代為處理廢棄物共同運銷後，將款
    項轉發社員或廢合社之證明，其主張即無可採。次查上訴人經營廢鐵回收業務，
    本應按營利事業所得課徵所得稅，惟財政部八十七年七月十四日台財稅字第八七
    一九五三○九○號函釋以廢棄物之回收，多係透過個人到處收集後，再逐層集中
    交付再生工廠，其產業性質與一般貨物買賣不同，故依一時貿易所得歸課社員之
    綜合所得稅，免依稅捐稽徵法第四十四條及營業稅法第十九條或第五十一條規定
    補稅處罰，如營業人係支付貨款予該合作社未具營利事業負責人身分之司庫，亦
    有適用。其係考量廢棄物回收之特殊性，而改依一時貿易所得歸課社員之綜合所
    得稅，並非免課實際所得人之綜合所得稅。上訴人長期經營廢鐵回收業務，本應
    申報營利事業所得稅，已因財政部上開解釋節稅甚多，自應就其所得按財政部之
    從寬解釋，依一時貿易所得稅率申報其個人綜合所得稅。乃竟將其所得申報為眾
    多人頭社員之一時貿易所得，分散所得以減輕稅率，逃漏稅捐，被上訴人因而據
    以核定其八十三年度營利所得二、六八三、六五八元，併課其當年度綜合所得稅
    ，復查及訴願決定遞予維持，均無違誤等由。據以駁回上訴人在原審之訴。並敘
    明兩造其餘主張於判決結果不生影響，無庸一一論述。
四、本院按：原判決依據廢合社總經理吳招治、會計邱美雲、李秋芬在台北縣調查站
    之供述，以及卷附之台北中小企業銀行活期存款存摺、廢合社八十三年代收發票
    營業稅及手續費對帳表及專案申請調檔統一發票查核清單之記載，認定上訴人將
    其所得申報為人頭社員之一時貿易所得，分散所得以減輕稅率，逃漏稅捐。原審
    將上開調查筆錄及相關證物提示予兩造辯論，始採為證據，並詳予敘明得心證之
    理由，核屬原審取捨證據認定事實之職權行使，尚難謂有違證據法則，上訴意旨
    猶加以爭執，自無可取。次查被上訴人依台北縣調查站移送，查得上訴人八十三
    年度銷售額四四、七二七、六三九元，並依據證人吳招治、邱美雲及李秋芬之供
    述，認上訴人有漏報一時所得之情事，已盡其初步之舉證責任。上訴人主張其未
    以人頭社員申報該所得，被上訴人囑其舉證出名社員領取價金及資金流程之證明
    ，自屬稅捐稽查所需，上訴人無法舉證而受不利之認定，與證據法則上之舉證責
    任分配尚無違，上訴意旨另謂原判決查無積極證據，遽以推定方式認定上訴人漏
    報所得稅之事實，有悖訴訟法則云云，尚屬誤解而無可採據。次按廢棄物之回收
    ，多係透過個人到處收集後，再逐層集中交付再生工廠，其產業性質與一般貨物
    買賣不同，宜依一時貿易所得，歸課社員之綜合所得稅，免依稅捐稽徵法第四十
    四條及營業稅法第十九條或第五十一條規定補稅處罰，如營業人係支付貨款與該
    合作社未具營利事業負責人身分之司庫，亦有其適用等情，業據財政部八十七年
    七月十四日台財稅字第八七一九五三○九○號函釋在案。所謂廢合社之社員係指
    實際從事廢棄物收集而出售之社員而言，如申報一時所得之社員並非實際收集廢
    棄物而出售之人，而係他人假借其名義登記為社員，則應以實際收集廢棄物出售
    之人為綜合所得稅課徵之對象。上訴人長期經營廢鐵回收業務，應就其所得按財
    政部函釋，依一時貿易所得稅率申報其個人綜合所得稅，乃竟將其所得申報為人
    頭社員之一時貿易所得，分散所得以減輕稅率，逃漏稅捐，原判決維持原處分之
    核定，並已詳為敘述其認定之理由，尚無上訴人所指原判決有不備理由之違誤。
    末查本件系爭銷售額，台北縣稅捐稽徵處及被上訴人另案認定係該合作社社員共
    同運銷之廢棄物，應按一時貿易所得歸課其綜合所得稅，而撤銷營業稅及營利事
    業所得稅之核課，為上訴人所主張，依其主張暨係因屬於一時貿易所得歸課其綜
    合所得稅，始免徵營業稅及營所稅，則被上訴人另依本案加以核課綜合所得稅，
    亦無上訴意旨所指前後不同稅收核課認定矛盾之情事。原判決雖未於理由中就上
    訴人上開主張，詳予敘明不採之理由。然上訴人該主張與判決結果並無影響，故
    原判決敘明勿庸就此一一論述，尚難謂有判決理由不備之違背法令情事。綜上，
    原審斟酌全辯論意旨及調查證據之結果，將原決定及原處分均予維持，駁回上訴
    人之訴，核無違誤。上訴論旨仍執前詞，指摘原判決違誤求予廢棄，難認有理由
    ，應予駁回。
據上論結，本件上訴為無理由，爰依行政訴訟法第二百五十五條第一項、第九十八條
第三項前段，判決如主文。
中　　華　　民　　國　　九十三　　　年　　　十一　　　月　　二十六　　　日
                    最 高 行 政 法 院  第 一 庭
                                審 判 長 法  官　　　黃　綠　星
                                         法  官      吳  明  鴻
                                         法  官　　　蔡　進　田
                                         法  官　　　黃　璽　君
                                         法  官　　　廖　宏　明
右  正  本  證  明  與  原  本  無  異
　　　　　　　　　　　　　　　　　　　　 法院書記官　彭  秀  玲
中　　華　　民　　國　　九十三　　　年　　　十一　　　月　　二十六　　　日
